【裁判字號】    98,停,109
【裁判日期】    981120
【裁判案由】    聲請停止執行
【裁判全文】
臺北高等行政法院裁定
                                       98年度停字第109號
聲  請  人  甲○○
相  對  人  臺北市政府
代  表  人  乙○○（市長）
上列當事人間因都市更新事件，聲請人聲請停止原處分之執行，
本院裁定如下：
    主  文
聲請駁回。
聲請程序費用由聲請人負擔。
    理  由
一、按「（第1 項）原處分或決定之執行，除法律另有規定外，
    不因提起行政訴訟而停止。（第2 項）行政訴訟繫屬中，行
    政法院認為原處分或決定之執行，將發生難於回復之損害，
    且有急迫情事者，得依職權或依聲請裁定停止執行。但於公
    益有重大影響，或原告之訴在法律上顯無理由者，不得為之
    。」行政訴訟法第116 條第1項及第2項固有明文，然所謂難
    以回復之損害，係指其損害不能回復原狀，或在社會一般通
    念上，如為執行可認達到回復困難之程度而言，且聲請人就
    「損害確係難以回復」之事實，應負釋明責任，否則即與停
    止執行之要件不符，應駁回其聲請。
二、本件聲請意旨略謂：本件都市更新案實施者（保強建設）利
    用聲請人之妹陳淑卿之無知，未經授權同意而行使他人特有
    權利，騙取事業概要階段同意書，並以可享「容積獎勵」、
    「稅賦優惠」等言詞為包裝，透過陳淑卿遊說聲請人，邀請
    聲請人參與申請辦理都市更新，騙取自始非出於聲請人真意
    之「都市更新事業計畫同意書」，相對人以民國（下同）96
    年10月1 日府都新字第09630661802 號函（下稱原處分）核
    准該公司擬具之「擬定臺北市○○區○○段一小段165 地號
    等26筆土地都市更新事業計畫案」，經聲請人反應，相對人
    所屬都市更新處回復聲請人：「查符合都市更新條例第10條
    規定（同意比例門檻為十分之一以上），經本府94年6月1日
    府都新字第09406006100 號函核准在案」，惟本件都市更新
    案表面係以協商之名，暗地卻挾都市更新條例之公權力介入
    ，行掠奪之實，實施者強行於98年10月15日至98年11月16日
    期間將通知選配，並強行預定公開抽籤日為98年11月23日，
    如今徒以實施者（保強建設）一方意見，即得單方變動他方
    權利義務，將使人民於憲法所保障之財產權、居住權無所確
    保，實施者（保強建設）如同霸王之所為，不僅剝奪聲請人
    權利，更侵害聲請人憲法所保障之財產權、居住權，為「避
    免憲法秩序及財產權保障受到立即而嚴重之傷害」，遂依法
    聲請裁定停止執行違法之原處分云云。
三、經查，本件原處分之執行在一般社會通念上，並非不能以金
    錢賠償為回復原狀，尚難謂將發生難於回復之損害，核與前
    揭停止執行之要件，尚有未合。此外，聲請人就本件停止執
    行主張都市更新實施者（保強建設）以不法手段取得聲請人
    都市更新事業計畫同意書，相對人並以原處分核准都市更新
    事業計畫案，都市計畫實施者（保強建設）實已侵害聲請人
    憲法所保障之財產權與居住權云云，聲請人就相對人核准都
    市計畫更新案之原處分，究如何損害聲請人之財產權、居住
    權，且具急迫性等事項，並未具體主張並釋明，是聲請人稱
    「為避免憲法秩序及財產權保障受到立即而嚴重之傷害」聲
    請停止執行云云，核無可採。據此，聲請人為本件停止執行
    之聲請，核與行政訴訟法第116 條第2 項規定之要件不合，
    要難准許，應予駁回。
四、依行政訴訟法第104 條、民事訴訟法第95條、第78條，裁定
    如主文。
中    華    民    國    98    年    11    月    20    日
                    臺北高等行政法院第一庭
                              審判長法  官  王立杰
                                    法  官  許麗華
                                    法  官  楊得君
上為正本係照原本作成。
如不服本裁定，應於送達後10日內向本院提出抗告狀（須按他造
人數附繕本）。
中    華    民    國    98    年    11    月    23    日
                                    書記官  徐子嵐


司法院資訊處製作；財團法人民間司法改革基金會備份。
